【裁判字號】    97,訴,1114
【裁判日期】    980428
【裁判案由】    誣告
【裁判全文】
臺灣板橋地方法院刑事判決              97年度訴字第1114號
公  訴  人  臺灣板橋地方法院檢察署檢察官
被      告  甲○○○
上列被告因誣告案件，經檢察官提起公訴（97年度偵字第5164
號），本院判決如后：
    主  文
甲○○○意圖他人受刑事處分，向該管公務員誣告，處有期徒刑
柒月，緩刑年。
    事  實
一、甲○○○與丙○○、戊○○間有債務糾紛，甲○○○因不滿
    丙○○、戊○○會同乙○○、丁○○向其催討債務，竟意圖
    使丙○○、戊○○、乙○○、丁○○受刑事處分，接續於民
    國96年4 月21日23時許及同年5 月12日7 時許，向臺北縣政
    府警察局三峽分局橫溪派出所警員誣指：丙○○、戊○○、
    乙○○、丁○○於96年4 月21日晚間7 時50分許，在臺北縣
    鶯歌鎮○○街4 號前，將甲○○○強押上某車牌號碼不詳之
    自用小客車，並隨即開往戊○○所開設位於臺北縣三峽鎮○○路132 巷附近之檳榔攤，藉此非法方法剝奪其行動自由；
    又在前述檳榔攤內，除由丙○○動手毆打甲○○○外，並推
    由丙○○、戊○○輪流對其恫稱：「如果不還錢，會叫很多
    人在外面找你，以後見一次押一次，見一次打一次，讓你在
    三峽無法生存」等恐嚇話語；復於同日晚間9 時許，再將甲○○○押往位於臺北縣三峽鎮○○路○ 段175 號之住處，要
    其向母親林金葉求助處理債務，隨即再押甲○○○轉往其他
    地點等情，誣告丙○○、戊○○、乙○○、丁○○涉犯恐嚇
    、妨害自由等罪，惟丙○○、戊○○、乙○○、丁○○經臺
    灣板橋地方法院檢察署檢察官偵查後，該署檢察官於96年8
    月24日以96年度偵字第13110 號不起訴處分書為不起訴處分
    確定。
二、案經臺灣板橋地方法院檢察署檢察官自動檢舉偵查起訴。
    理  由
甲、有關證據能力部分：
    按被告以外之人於審判外之言詞或書面陳述，除法律有規定
    者外，不得作為證據，刑事訴訟法第159 條第1 項定有明文
    。又被告以外之人於審判外之陳述，雖不符同法第159 條之
    1 至第159 條之4 之規定，但經當事人於審判程序同意作為
    證據，法院審酌該言詞陳述或書面陳述作成時之情況，認為
    適當者，亦得為證據；當事人、代理人或辯護人於法院調查
    證據時，知有第159 條第1 項不得為證據之情形，而未於言
    詞辯論終結前聲明異議者，視為有前項之同意，刑事訴訟法
    第159 條之5 亦有明文。經查，本件判決所援引證人丙○○
    、戊○○、乙○○、丁○○於警詢、偵查時之陳述，雖屬被
    告以外之人於審判外之陳述，而為傳聞證據，惟被告於本院
    準備程序中並未爭執，且迄至言詞辯論終結前亦未再聲明異
    議，本院審酌上開證據資料製作時之情況，尚查無違法不當
    及證明力明顯過低之瑕疵，亦認為以之作為證據應屬適當，
    故揆諸前開法律規定與說明，爰逕依刑事訴訟法第159 條之
    5 規定，認前揭證據資料有證據能力。
乙、實體方面：
一、上揭事實，業據被告甲○○○於本院審理時坦承不諱（見本
    院98年4 月7 日審判筆錄第15頁至第16頁），並經證人丙○○、戊○○、乙○○、丁○○分別於警詢、偵查及本院審理
    時證述屬實，復有臺北縣政府警察局三峽分局橫溪派出所調
    查筆錄2 份附卷足憑（見96年度偵字第13110 號偵查卷第11
    頁至第13頁）。是本件事證已臻明確，被告犯行洵堪認定，
    應予依法論處。
二、核被告甲○○○所為，係犯刑法第169 條第1 項之誣告罪。
    又被告於本院審理時已自白其誣告犯行，雖其自白時丙○○
    、戊○○、乙○○、丁○○所涉妨害自由、恐嚇案件業經檢
    察官不起訴處分確定，但處分確定究與裁判確定不同，是其
    自白仍不得謂非在所誣告之案件裁判確定以前，應依刑法第
    172 條之規定減輕其刑（參照最高法院31年上字第2211號判
    例及該院66年度第5 次刑庭庭推總會議決議）。復按誣告罪
    之性質直接受害者係國家，即妨害國家之審判事務，而於個
    人受害與誣告行為不生直接關係，故以一行為誣告數人，僅
    能成立一個誣告罪，自無適用刑法第55條想像競合犯規定之
    餘地（參照最高法院19年上字第381 號判例、同院49年台上
    字第883 號判例），公訴人認被告同時誣告丙○○、戊○○
    、乙○○、丁○○，應論以想像競合犯，容有誤會。至被告
    於96年4 月21日及同年5 月12日，接續向臺北縣政府警察局
    三峽分局橫溪派出所為誣告行為，其犯罪行為之一部在96年
    4 月25日以後，自不得適用中華民國九十六年罪犯減刑條例
    之規定減刑，併此敘明。爰審酌被告因不滿他人催討債務，
    誣告他人犯罪，造成國家司法程序之浪費，行為可訾，兼衡
    被告造成之損害，及其於本院審理時已坦承不諱之犯後態度
    等一切情狀，量處如主文所示之刑，以示懲儆。末查，被告
    未曾受有期徒刑以上刑之宣告，有臺灣高等法院被告前案紀
    錄表1 件附卷可按，而丙○○、戊○○、乙○○於本院審理
    時亦表明願原諒被告（見本院98年4 月7 日審判筆錄第14頁
    至第15頁），而被告於本院審理時亦已認罪，顯有悔意，被
    告經此教訓自應知所警惕，應無再犯之虞，是所宣告之刑，
    本院認以暫不執行為適當，依刑法第74條第1 項第1 款之規
    定予以宣告緩刑三年，以勵自新。
據上論斷，應依刑事訴訟法第299 條第1 項前段，刑法第169 條
第1 項、第172 條、第74條第1 項第1 款，判決如主文。
本案經檢察官林俊峰到庭執行職務。
中    華    民    國    98    年    4     月    28    日
                  刑事第九庭    審判長法  官  林海祥
                                      法  官  楊博欽
                                      法  官  許炎灶
上列正本證明與原本無異。
如不服本判決，應於判決送達後10日內敘明上訴理由，向本院提
出上訴狀 (應附繕本) ，上訴於臺灣高等法院。其未敘述上訴理
由者，應於上訴期間屆滿後20日內向本院補提理由書「切勿逕送
上級法院」。
                                      書記官  陳金鳳
中    華    民    國    98    年    4     月    29    日
附錄本案論罪科刑法條全文：
中華民國刑法第169條
（誣告罪）
意圖他人受刑事或懲戒處分，向該管公務員誣告者，處 7 年以下
有期徒刑。
意圖他人受刑事或懲戒處分，而偽造、變造證據，或使用偽造、
變造之證據者，亦同。


司法院資訊處製作；財團法人民間司法改革基金會備份。
